臺灣士林地方法院民事裁定　　　　　 100年度消債聲字第18號
債　務　人　鄒淑美
上列當事人聲請清算事件，本院裁定如下：
    主  文
債務人鄒淑美不免責。
    理  由
一、按債務人因浪費、賭博或其他投機行為，致財產顯然減少或
    負擔過重之債務，而生開始清算之原因，除債務人證明經普
    通債權人全體同意，或情節輕微，經法院審酌普通債權人全
    體受償情形及其他一切情狀，認為適當者外，法院應為不免
    責之裁定，此觀消費者債務清理條例第134 條第4 款、第5
    款及第135 條規定自明。又前開條文所稱浪費，係指對照債
    務人之財產狀況，屬於超過通常必要之支出者；所謂投機，
    則係心存僥倖，冀以一時之小投資以博取大利益，因致負擔
    更大債務。有無浪費或投機行為，應視債務人從事該行為時
    ，有無詳實之償還計畫，或有無以過去實證印證投資收益有
    相當或然率，或有政府、產業預定計畫等事實以資判定，至
    若僅是先行花費或以射倖心態為金錢支出時，應認均屬法文
    所稱之浪費或投機行為。
二、經查：
    (一)本件債務人聲請消費者債務清理事件，前經本院裁定於民
      國99年7 月26日17時起開始清算程序，嗣於99年12月30日
      裁定終結清算程序確定在案，有本院98年度消債清字第63
      號及99年度司執消債清字第25號清算事件卷宗附卷可考。
    (二)債務人於90年5 月起，即有陸續使用國泰世華商業銀行股
      份有限公司（下稱國泰世華銀行）及大眾商業銀行股份有
      限公司（下稱大眾銀行）信用卡預借現金之情事，於93年
      1 月已積欠台新國際商業銀行股份有限公司（下稱台新銀
      行）現金卡債務新臺幣（下同）10萬2843元，於93年3 月
      積欠萬泰商業銀行股份有限公司（下稱萬泰銀行）現金卡
      債務近30萬元未予清償。債務人因此於93年4 月向台新銀
      行辦理信用卡借得15萬元，代償上開萬泰銀行現金卡債務
      ，惟尚餘15萬元債務未能清償。然債務人於負擔萬泰銀行
      現金卡債務15萬元，及台新銀行信用卡債務15萬元及現金
      卡債務須清償之情形下，仍繼續使用萬泰銀行現金卡借得
      現金，並持續使用國泰世華銀行、豐（台灣）商業銀行
      股份有限公司（下稱豐銀行）、中國信託商業銀行股份
      有限公司（下稱中信銀行）、大眾銀行、萬泰銀行信用卡
      消費及預借現金累積債務。嗣債務人自93年8 月起即陸續
      未能繳足萬泰銀行、中信銀行、豐銀行及渣打國際商業
      銀行股份有限公司（下稱渣打銀行）信用卡消費及預借現
      金款項應繳總額，此有債權人國泰世華銀行、大眾銀行、
      萬泰銀行、台新銀行、豐銀行、中信銀行及渣打銀行之
      民事陳報狀暨所附債務人交易明細及消費明細在卷可憑（
      見本院卷第17至44頁，第57至80頁，本院98年度消債清字
      第63號卷第259 至275 頁）。綜上，顯見債務人於93年1
      月已有支付困難之情事，而需仰賴金融機構之借貸以資週
      轉，其本應量入為出、撙節開銷，以避免非必要支出。惟
      債務人在已負擔債務之情形下，仍持續使用各銀行信用卡
      消費，並且每期仍未能繳足應繳總金額，使用萬泰銀行現
      金卡提領現金，亦未能完全清償，致遭計收循環息及利息
      ，不斷累積債務金額，終致無力負擔，究其所為，於開始
      清算之原因應具可歸責性。
    (三)再據萬泰銀行所提債務人信用卡歷史消費明細所載，債務
      人於93年8 月起即多以繳納最低應繳金額方式清償信用卡
      債務，業如前述，足徵債務人當時已陷於經濟地位極為困
      窘之情形。又據債務人勞工保險被保險人投保資料表所載
      ，其自93年3 月起任職家福股份有限公司當時每月薪資僅
      1 萬6500元，於94年8 月始調升為2 萬5200元（見本院98
      年度消債清字第63號卷第45頁），其收入供債務人生活及
      分擔應受扶養人扶養費已有不足，其經濟地位乃處窘迫，
      生活程度即必須相當之節制，以免生活支出超過個人收入
      所應支出之程度。然觀諸本件債務人93年9 月至95年8 月
      間之信用卡消費金額（不含代償、預借現金、利息、違約
      金、手續費等）即達32萬6502元，平均每月即刷卡消費達
      1 萬3604元，已逾其每月收入之半。且察其消費明細有寶
      佳建設股份有限公司、國泰人壽保險費、特力翠豐股份有
      限公司、明日世界、福洋旅行社、郭家筆墨莊、家福股份
      有限公司等處所消費之紀錄，該等消費除家福股份有限公
      司部分外，客觀上非可認係維持生活所必要之支出。又債
      務人於95年1 月至8 月間頻繁於家福股份有限公司刷卡消
      費，消費金額合計達7 萬5994元，平均每月即高達9499元
      。縱有部分可推認係維持生活所需，然仍逾債務人每月收
      入所能負擔之程度，實難謂其無浪費之行為。
三、縱上所述，可知債務人從事非一般日常生活所必需之消費行
    為時即無詳實之償還計畫，僅是以先行消費再尋借貸之機，
    其於經濟狀況不佳之情形下，猶恣意揮霍致負擔更大債務，
    究其所為，於清算之原因應具可歸責性。是以，債務人確有
    因浪費行為致財產顯然減少或負擔過重之債務，而生開始清
    算之原因，核與消費者債務清理條例第134 條第4 款之不免
    責事由相符。且債務人又無法證明其業經普通債權人全體之
    同意，則依上說明，債務人不得免責。
四、另按法院為不免責之裁定確定後，債務人繼續清償債務，而
    各普通債權人受償額均達其債權額之百分之20以上者，法院
    得依債務人之聲請裁定免責，此為消費者債務清理條例第14
    2 條所明定，附此敘明。
五、爰裁定如主文。
中    華    民    國  100     年    5     月    24    日
                  民事第三庭  法      官  林尚諭
上為正本係照原本作成。
如不服本裁定，應於裁定送達後10日內，以書狀向本院提出抗告
，並繳納抗告費新臺幣1千元。
中    華    民    國  100     年    5     月    24    日
                              書  記  官  高玉潔